【裁判字號】    99,審訴,2821
【裁判日期】    991115
【裁判案由】    政府採購法
【裁判全文】
臺灣高雄地方法院刑事判決            99年度審訴字第2821號
公  訴  人  臺灣高雄地方法院檢察署檢察官
被      告  戊○○
            己○○
            庚○○
共      同
選任辯護人  張賜龍律師
            陳靜娟律師
被      告  丙○○
            乙○○
共      同
選任辯護人  陳魁元律師
            楊申田律師
            吳淑靜律師
被      告  泳金企業有限公司
代  表  人  丁○○
選任辯護人  張賜龍律師
            陳靜娟律師
被      告  佳藝景觀有限公司
代  表  人  庚○○
選任辯護人  張賜龍律師
            陳靜娟律師
被      告  富鄴營造有限公司
代  表  人  辛○○
選任辯護人  陳魁元律師
被      告  錦棠園藝景觀有限公司
代  表  人  甲○○
選任辯護人  陳魁元律師
上被告因違反政府採購法等案件，經檢察官提起公訴（99年度偵
字第10682 、15708 號），及移請併辦（臺灣花蓮地方法院檢察
署99年度偵字第4686號），復經檢察官聲請法院改依協商程序而
為判決如下：
    主  文
戊○○共同犯政府採購法第八十七條第五項前段之妨害投標罪，
處有期徒刑參月；又共同犯政府採購法第八十七條第四項之妨害
投標罪，處有期徒刑捌月；又共同犯政府採購法第八十七條第五
項前段之妨害投標罪，處有期徒刑參月；又共同犯政府採購法第
八十七條第五項前段之妨害投標罪，處有期徒刑參月。應執行有
期徒刑壹年伍月。緩刑貳年，並依附件（一）所示之方式，向國
庫支付新台幣參拾玖萬元。
己○○共同犯政府採購法第八十七條第五項前段之妨害投標罪，
處有期徒刑參月，如易科罰金，以新台幣壹仟元折算壹日；又共
同犯政府採購法第八十七條第五項前段之妨害投標罪，處有期徒
刑參月，如易科罰金，以新台幣壹仟元折算壹日；又共同犯政府
採購法第八十七條第五項前段之妨害投標罪，處有期徒刑參月，
如易科罰金，以新台幣壹仟元折算壹日。應執行有期徒刑玖月，
如易科罰金，以新台幣壹仟元折算壹日。緩刑貳年，並依附件（
二）所示之方式，向國庫支付新台幣貳拾肆萬元。
庚○○犯政府採購法第八十七條第五項後段之妨害投標罪，處有
期徒刑參月，如易科罰金，以新台幣壹仟元折算壹日。緩刑貳年
，並依附件（三）所示之方式，向國庫支付新台幣捌萬元。
丙○○犯政府採購法第八十七條第五項後段之妨害投標罪，共貳
罪，各處有期徒刑參月，如易科罰金，均以新台幣壹仟元折算壹
日。應執行有期徒刑陸月，如易科罰金，以新台幣壹仟元折算壹
日，緩刑貳年，並依附件（四）所示之方式，向國庫支付新台幣
拾陸萬元。
乙○○共同犯政府採購法第八十七條第四項之妨害投標罪，處有
期徒刑捌月。緩刑貳年，並應向國庫支付新台幣拾萬元。
泳金企業有限公司之代表人，因執行業務，犯政府採購法第八十
七條第五項前段之妨害投標罪，科罰金新臺幣貳萬元；又公司之
代表人，因執行業務，犯政府採購法第八十七條第四項之妨害投
標罪，罰金新臺幣壹萬元；又公司之代表人，因執行業務，犯政
府採購法第八十七條第五項前段之妨害投標罪，科罰金新臺幣壹
萬元；又公司之代表人，因執行業務，犯政府採購法第八十七條
第五項前段之妨害投標罪，科罰金新臺幣貳萬元。應執行罰金新
臺幣陸萬元。
佳藝景觀公司之代表人，因執行職務，犯政府採購法第八十七條
第五項後段之妨害投標罪，科罰金新臺幣參萬元。
富鄴營造有限公司之代表人，因執行職務，犯政府採購法第八十
七條第五項後段之妨害投標罪，共貳罪，各科罰金新台幣壹萬伍
仟元。應執行罰金新臺幣參萬元。
錦棠園藝景觀有限公司之代表人因執行職務，犯政府採購法第八
十七條第四項之妨害投標罪，科罰金新臺幣伍萬元。
    事實及理由
一、犯罪事實要旨：
（一）戊○○係綠藝園藝有限公司（下稱綠藝公司）及泳金企業
      有限公司（下稱泳金公司）實際負責人、庚○○係佳藝景
      觀有限公司（下稱佳藝公司）負責人。丙○○係富鄴營造
      有限公司（下稱富鄴公司）實際負責人；乙○○係錦棠園
      藝景觀有限公司（下稱錦棠公司）負責人，己○○係戊○○之妹，於泳金公司擔任行政助理。
（二）緣於96年11月間，高雄市政府都市發展局辦理「旗津遊客
      服務中心週邊環境及動線改善工程」採購案招標作業，限
      定廠商資格為「丙等綜合營造業」，戊○○因綠藝公司及
      泳金公司未具投標廠商資格，為求順利取得該標案，竟與
      知情之員工即戊○○之妹己○○共同基於意圖影響採購結
      果之犯意聯絡，先由戊○○以工程款3%之代價，向丙○○
      借用富鄴公司名義參與投標，丙○○亦基於意圖影響採購
      結果之犯意，容許戊○○借用富鄴公司名義及參與投標所
      需之公司大小章、營利事業登記證等投標物件，再由己○○購買標單、押標金及製作投標文件，並以富鄴公司之名
      義參與投標。於同年12月5 日上開工程採購案開標，戊○○代表富鄴公司出席開標，經減價後以新台幣（下同）99
      6 萬元得標，之後即由戊○○承作該工程。
（三）97年7 月間，高市府工務局養工處辦理「95年度本市行道
      樹等補植工程（重新發包）」及「95年度全市行道樹缺株
      補植綠美化工程（重新發包）」採購案招標作業，有關販
      售標單、收標作業由高市府工務局養工處政風室負責辦理
      。戊○○由政風室主任莊柏松（另經臺灣高雄地方法院檢
      察署檢察官為不起訴處分）處獲悉錦棠公司可能會投標上
      開2 採購案之訊息後，為能順利標得上開2 工程採購案，
      即與錦棠公司負責人乙○○共同基於意圖獲取不當利益，
      而以協定使廠商不為價格之競爭之犯意聯絡，由乙○○於
      「95年度本市行道樹等補植工程（重新發包）」開標前，
      以電話告知戊○○錦棠公司投標金額102 萬元，彼此以此
      協定之方式，使錦棠公司不為價格之競爭，並於「95年度
      全市行道樹缺株補植綠美化工程（重新發包）」開標前，
      由戊○○拜託莊柏松聯絡莊錦棠，協定錦棠公司不為價格
      之競爭。而戊○○除以泳金公司名義投標外，並意圖影響
      採購結果，向庚○○借用佳藝公司之名義投標、陪標，庚○○亦基於意圖影響採購結果之犯意，而容許並出借佳藝
      公司名義投標前揭2 採購案，戊○○與己○○再共同意圖
      影響投標結果，由己○○購買標單、押標金及製作標單後
      投標。嗣上開「95年度本市行道樹等補植工程（重新發包
      ）」於97年7 月16日及「95年度全市行道樹缺株補植綠美
      化工程（重新發包）」於97年7 月23日採購案開標結果，
      果然僅有上揭3 家公司（泳金公司、佳藝公司、錦棠公司
      ）投標，泳金公司則分別以98萬元、72萬元得標。
（四）97年11月間，臺南縣學甲鎮公所辦理「臺南縣公園景觀改
      善工程- 學甲鎮華宗公園景觀改善工程」採購案第二次招
      標作業，限定廠商資格為「土木包工業（含）以上廠商、
      庭園、景觀工程專業營造業」，戊○○因綠藝公司及泳金
      公司未具投標廠商資格，為求順利取得該標案，竟與己○○共同意圖影響採購結果，先由戊○○以工程款3%之代價
      ，向丙○○借用富鄴公司名義參與投標，丙○○亦意圖影
      響採購結果，容許戊○○借用富鄴公司名義及參與投標所
      需之公司大小章、營利事業登記證等投標物件，再由己○○購買標單、押標金及製作投標文件，而以富鄴公司之名
      義參與投標。於同年12月5 日上開工程採購案開標，戊○○指派不知情之友人王海珍代表富鄴公司出席開標，並以
      442 萬5,000 元得標，之後即由戊○○承作該工程。
二、證據：
（一）被告於本院之自白。
（二）「旗津遊客服務中心週邊務中心週邊環境及動線改善工程
      」採購案開標決標、比價表等相關資料影本1 份。
（三）「95年度本市行道樹等補植工程（重新發包」及「95年度
      全市行道樹缺株補植綠美化工程（重新發包）」採購案投
      標（廠商投標文件親自送達三聯單）、開標、決標、比價
      表、簽呈等相關資料影本1 份。
（四）「臺南縣公園景觀改善工程- 學甲鎮華宗公園景觀改善工
      程」採購案開標決標、比價表等相關資料影本1 份。
（五）戊○○、己○○、庚○○、乙○○之電話聯絡通訊監察譯
      文。
三、本件被告業已認罪，並經辯護人協助下與檢察官於審判外達
    成協商之合意，渠等合意內容為：被告願受科刑範圍如主文
    所載。經核被告戊○○所為，係犯政府採購法第87條第4 項
    、第5 項前段之罪；被告己○○所為，係犯政府採購法第87
    條第5 項前段之罪；被告庚○○、丙○○所為，均係犯政府
    採購法第87條第5 項後段之罪；被告乙○○所為，係犯政府
    採購法第87條第4 項之罪。被告戊○○、己○○間，就上開
    政府採購法第87條第5 項前段之罪部分；被告戊○○、乙○○間，就上開政府採購法第87條第4 項之罪部分，各有犯意
    聯絡及行為分擔，應分別論以共同正犯。另被告戊○○為泳
    金企業公司之實際負責人、庚○○為佳藝景觀有限公司負責
    人、丙○○為富鄴營造有限公司之實際負責人、乙○○為錦
    棠園藝景觀有限公司負責人，既因執行業務而違反上開之罪
    ，則泳金企業公司、佳藝景觀有限公司、富鄴營造有限公司
    、錦棠園藝景觀有限公司應依政府採購法第92條之規定，分
    別科以同法第87第4 項、第5 項所定之罰金刑。上開協商合
    意內容，並無刑事訴訟法第455 條之4 第1 項所列不得認罪
    協商之情形，本件既經檢察官聲請改依協商程序而為判決，
    本院爰不經言詞辯論，於協商合意範圍內為協商判決。
四、應適用之法條：刑事訴訟法第455 條之4 第2 項、第455 條
    之8 、第454 條第2 項，政府採購法第87條第4 項、第5 項
    、第92條，刑法第11條前段、第28條、第74條第1 項第1 款
    、第2 項第4 款、第41條第1 項前段、第51條第5 款、第7
    款。
五、協商判決除有刑事訴訟法第454 條之4 第1 項第1 款於本訊
    問程序終結前，被告撤銷協商合意或檢察官撤回協商聲請者
    ；第2 款被告協商之意思非出於自由意志者；第4 款被告所
    犯之罪非第455 條之2 第1 項所定得以協商判決者；第6 款
    被告有其他較重之裁判上一罪之犯罪事實者；第7 款法院認
    應諭知免刑或免訴、不受理者情形之一，及違反同條第2 項
    「法院應於協商合意範圍內為判決；法院為協商判決所科之
    刑，以宣告緩刑或2 年以下有期徒刑、拘役或罰金為限」之
    規定者外，不得上訴。
本案經檢察官李英霆到庭執行職務。
中    華    民    國    99    年    11    月    15    日
                  刑事第十庭  法  官 楊珮瑛
以上正本證明與原本無異。
中    華    民    國    99    年    11    月    16    日
                              書記官  陳莉庭
附錄本判決論罪科刑法條全文：
政府採購法第87條第4項、第5項
意圖影響決標價格或獲取不當利益，而以契約、協議或其他方式
之合意，使廠商不為投標或不為價格之競爭者，處6 月以上5 年
以下有期徒刑，得併科新臺幣1 百萬元以下罰金。
意圖影響採購結果或獲取不當利益，而借用他人名義或證件投標
者，處3 年以下有期徒刑，得併科新臺幣 1 百萬元以下罰金。
 容許他人借用本人名義或證件參加投標者，亦同。
政府採購法第92條
廠商之代表人、代理人、受雇人或其他從業人員，因執行業務犯
本法之罪者，除依該條規定處罰其行為人外，對該廠商亦科以該
條之罰金。
附件：
（一）被告戊○○之緩刑條件分三期繳付，以二個月為一期，每
      期繳納各罪緩刑條件之三分之一至執行完畢，若有一期未
      繳，視為全部到期。
（二）被告己○○之緩刑條件分六期繳付，以一個月為一期，每
      期繳納各罪緩刑條件之六分之一至執行完畢，若有一期未
      繳，視為全部到期。
（三）被告庚○○之緩刑條件分二期繳付，以一個月為一期，每
      期繳納各罪緩刑條件之二分之一至執行完畢，若有一期未
      繳，視為全部到期。
（四）被告丙○○之緩刑條件分四期繳付，以一個月為一期，每
      期繳納各罪緩刑條件之四分之一至執行完畢，若有一期未
      繳，視為全部到期。

司法院資訊處製作；財團法人民間司法改革基金會備份。
